【裁判字號】    98,上易,1693
【裁判日期】    980924
【裁判案由】    竊盜
【裁判全文】
臺灣高等法院刑事判決                98年度上易字第1693號
上  訴  人
即  被  告  甲○○
                    （現另案於臺灣桃園監獄執行中）
選任辯護人  徐建弘律師
上列上訴人因竊盜案件，不服臺灣桃園地方法院98年度審易字第
556號，中華民國98年6月12日第一審判決（起訴案號：臺灣桃園
地方法院檢察署98年度偵字第3769號），提起上訴，本院判決如
下：
    主  文
原判決撤銷。
甲○○犯如附表所示之罪，均累犯，各處如附表宣告刑欄所示之
刑。應執行有期徒刑壹年壹月。
    事  實
一、甲○○曾因違反毒品危害防制條例案件，於民國93年間經臺
    灣桃園地方法院判處有期徒刑5月確定，於94年8月26日執行
    完畢；又因竊盜案件，於94年間為臺灣桃園地方法院判處有
    期徒刑8月，經本院判決上訴駁回確定，於95年8月22日執行
    完畢，詎未知悛悔，猶意圖為自己不法之所有，先後於如附
    表所示時、地、方式竊取如附表所示被害人之財物（其中附
    表編號三因未竊得財物而未遂）。迨至97年10月1 日因另案
    通緝為警逮捕時，甲○○自行向尚不知何人行竊之員警自首
    坦承竊盜犯行如附表所示。
二、案經桃園縣政府警察局中壢分局移送臺灣桃園地方法院檢察
    署檢察官偵查起訴。
    理  由
一、查本案被告甲○○所犯者非為死刑、無期徒刑、最輕本刑為
    三年以上有期徒刑之罪或高等法院管轄第一審案件，其於原
    審準備程序進行中，已就被訴事實為有罪之陳述，經告知其
    簡式審判程序之旨，並聽取公訴人及被告意見後，原審法院
    業依刑事訴訟法第273 條之1第1項規定，裁定由受命法官獨
    任以簡式審判程序進行本案之審理。又「被告以外之人於審
    判外之言詞或書面陳述，除法律有規定者外，不得作為證據
    」之規定，於法院以簡式審判程序處刑者，不適用之。刑事
    訴訟法第159條第2項前段定有明文，其乃不受傳聞證據法則
    拘束之例外性規定。準此，本案被害人丙○○、丁○○、乙○○等於警詢中之陳述，既未見有何不可信之情況，並據原
    審依簡式審判程序之調查，復經本院踐行證據調查之合法程
    序，即令屬審判外之陳述，亦可據為本案認定事實之依據，
    合先陳明。
二、上揭事實，迭據被告甲○○於警詢、偵查、原審及本院審理
    時，供認無隱，核與被害人丙○○、丁○○、乙○○等警詢
    中指訴無何不合，且有現場監視錄影翻拍相片4 幀及被告於
    案發後重回現場模擬之相片13幀等存卷可資佐證，俱徵其自
    白與事實相符。綜上，本案事證明確，被告堪予認定，應依
    法論科。
三、核被告甲○○所為，刑法第321 條第1項第3款攜帶兇器竊盜
    罪、刑法第320條第1項竊盜罪及刑法第320 條第3項、第1項
    竊盜未遂罪。被告竊盜未遂之行為，所生危害較既遂犯為輕
    ，是依刑法第25條第2 項後段規定，按既遂犯之刑減輕之。
    被告係於另案通緝遭警查獲解送偵查隊時，主動向警察供出
    犯如附表所示竊盜行為，斯時被害人等均尚未報案，有調查
    犯罪權限之員警尚無從知悉被告犯行，此有被告及上開被害
    人等警詢筆錄以及證人蕭翔元偵查中之結證可憑，足認被告
    係於其犯罪被發覺前，自首而受裁判，是依刑法第62條前段
    規定，減輕其刑（竊盜未遂犯行部分遞予減輕之）。被告曾
    因違反毒品危害防制條例案件，於93年間經臺灣桃園地方法
    院判處有期徒刑5月確定，於94年8月26日執行完畢；又因竊
    盜案件，於94年間為臺灣桃園地方法院判處有期徒刑8 月，
    經本院判決上訴駁回確定，於95年8 月22日執行完畢，有本
    院被告前案紀錄表在卷可考，其於有期徒刑執行完畢後5 年
    內，故意再犯本件有期徒刑以上各罪，為累犯，應依刑法第
    47條第1 項規定加重其刑。被告所為有刑之加重及減輕事由
    ，應先加後減之。被告所犯上開三罪名間，犯意及行為各別
    ，應予分論併罰。
四、原審以被告事證明確，依上開規定論處罪刑外，尚以被告除
    有上揭罪刑宣告及執行完畢紀錄外，另於96年間因竊盜案件
    ，經臺灣桃園地方法院96年度訴字第1668號判處有期徒刑10
    月（經本院97年度上訴字第2660號判決上訴駁回確定），又
    再犯竊盜案件，經臺灣桃園地方法院97年度簡上字第129 號
    判處有期徒刑6月確定；於97年間又4次犯竊盜案件，經臺灣
    桃園桃園地方法院97年度審易字第765 號、97年度審易字第
    1847號、97年度審易字第2123號、98年度審易字第21號等分
    別判處應執行有期徒刑1 年1月、10月、10月、7月確定，顯
    見被告歷次所犯竊盜犯行，縱經假釋之寬典及刑罰執行之應
    報、教化，仍未收其矯治之效，實可認有竊盜之犯罪習慣無
    訛，其所為竊盜犯罪，嚴重影響社會治安，認有令其強制工
    作，習得技藝，矯治惡習，俾適應社會生活之必要，併參酌
    檢察官起訴書所為請求宣付強制工作之內容，依竊盜犯贓物
    犯保安處分條例第3條第1項規定，諭知於刑之執行前，令入
    勞動處所強制工作3 年，以資矯治惡習云云，固非無見。第
    按：保安處分係針對受處分人將來之危險性所為之處置，以
    達教化、治療之目的，為刑罰之補充制度。我國現行刑法採
    刑罰與保安處分雙軌制，係在維持行為責任之刑罰原則下，
    為協助行為人再社會化之功能，以及改善行為人潛在之危險
    性格，期能達成根治犯罪原因、預防犯罪之特別目的。是保
    安處分中之強制工作，旨在對嚴重職業性或習慣性犯罪及欠
    缺正確工作觀念或無正常工作因而犯罪者，強制其從事勞動
    ，學習一技之長及正確之謀生觀念，使其日後重返社會，能
    適應社會生活。竊盜犯贓物犯保安處分條例第3條第1項關於
    竊盜犯、贓物犯令入勞動場所強制工作之規定，其規範意旨
    亦同。行為人有無令入勞動場所強制工作之必要，應審酌其
    行為之常習性、嚴重性、危險性及對未來行為之期待性，依
    比例原則決定之，俾達預防之目的（最高法院95年度台上字
    第6571號及96年度台上字第3586號等判決意旨參照）。經查
    ：被告前科累累，且其自97年10月2 日入監執行另案之刑罰
    ，預計縮刑期滿日期為106年5月31日（見卷內本院被告前案
    紀錄表），自形式上觀之，雖可疑其有犯罪之習慣，然本案
    三次竊盜犯行情節尚非重大，而被告現另案執行之刑罰，其
    期間長達9 年餘，加上本件之刑罰，能否遽認仍不足以收教
    化之效，有宣告強制工作之必要，尚非無斟酌之餘地；矧本
    件係因被告自首而查獲，被告自97年10月間入監迄今，表現
    正常，遵守監規、現在監獄附設工場內從事紙器加工作業，
    與同學和睦相處，作業認真，並於98年7 月31日獲頒作業獎
    狀，有臺灣桃園監獄98年8 月25日桃監教字第0980004203號
    函及所附受刑人個案紀錄表、作業獎狀、教誨紀錄表等附卷
    可稽，俱足徵表被告非無悛悔之忱，歷上開執行中之另案刑
    罰及本件刑罰之執行，應非不能期待其戢止為非，無再犯之
    虞。總括被告所為犯行之嚴重性、行為人所表現之危險性及
    對於行為人未來行為之期待性，依比例原則而為綜合判斷，
    難認被告有令入勞動場所強制工作之必要。原判決依憑被告
    前案科刑及執行之紀錄，即認定被告有強制工作之必要，非
    無未洽。被告上訴意旨指摘原判決關於刑之執行前，令入勞
    動處所強制工作3 年之諭知失當，為有理由，應由本院撤銷
    改判。爰審酌被告正值青壯，卻已前科累累，素行不良，猶
    再犯本件罪行，欠缺守法自重之觀念，漠視他人財產權益及
    尊嚴，應嚴予非難，兼衡其高中畢業之智識程度（見卷內警
    詢筆錄人別欄註記）、犯罪動機、目的、手段、所生危害暨
    犯罪後態度等一切情狀，分別量處各罪之刑，並定其應執行
    之刑，資為懲儆。被告行竊所攜用之兇器，均未扣案，何人
    所有？已否滅失？亦不詳，且無事證顯示其為違禁物，是以
    未併為沒收之宣告。
據上論結，應依刑事訴訟法第369條第1項前段、第364條、第299
條第1項前段，刑法第321條第1項第3款、第320 條第1項、第3項
、第25條、第47條第1項、第62條前段、第51條第5款，刑法施行
法第1 條之1 第1 項、第2 項前段，判決如主文。
本案經檢察官林秀濤到庭執行職務。
中    華    民    國    98    年     9    月    24    日
                  刑事第十二庭審判長法  官  蔡永昌
                                    法  官  蔡國在
                                    法  官  蔡新毅
以上正本證明與原本無異。
不得上訴。
                                    書記官  賴立旻
中    華    民    國    98    年    9     月    24    日
※附錄本案論罪科刑法條：
中華民國刑法第321條
（加重竊盜罪）
犯竊盜罪而有左列情形之一者，處 6 月以上、 5 年以下有期徒
刑：
一、於夜間侵入住宅或有人居住之建築物、船艦或隱匿其內而犯
    之者。
二、毀越門扇、牆垣或其他安全設備而犯之者。
三、攜帶兇器而犯之者。
四、結夥三人以上而犯之者。
五、乘火災、水災或其他災害之際而犯之者。
六、在車站或埠頭而犯之者。
前項之未遂犯罰之。
中華民國刑法第320條
（普通竊盜罪、竊佔罪）
意圖為自己或第三人不法之所有，而竊取他人之動產者，為竊盜罪
，處 5 年以下有期徒刑、拘役或 5 百元以下罰金。
意圖為自己或第三人不法之利益，而竊佔他人之不動產者，依前項
之規定處斷。
前二項之未遂犯罰之。
※附表
┌─┬────┬─────┬──────┬────┬────┬──────┐
│編│ 時  間 │ 地   點  │ 犯罪方式及 │被害人  │所犯法條│  宣告刑    │
│號│        │          │ 竊得財物   │        │及罪名  │            │
├─┼────┼─────┼──────┼────┼────┼──────┤
│一│97年4 月│桃園縣中壢│以足供兇器使│丙○○  │刑法第  │有期徒刑柒月│
│  │16日凌晨│市○○路  │用之起子（未│        │321條第1│            │
│  │某時    │248 號夜間│扣案）破壞彩│        │項第3 款│            │
│  │        │無人居住之│券行後方之木│        │攜帶兇器│            │
│  │        │「吉福彩券│門，竊取被害│        │竊盜罪  │            │
│  │        │行」      │人之華碩牌筆│        │        │            │
│  │        │          │記型電腦2 台│        │        │            │
├─┼────┼─────┼──────┼────┼────┼──────┤
│二│97年5 月│桃園縣中壢│徒手竊取被害│丁○○  │刑法第  │有期徒刑伍月│
│  │29日凌晨│市○○○街│人之刮刮樂彩│        │320條第1│            │
│  │2 時20分│149 號夜間│券700 張及現│        │項竊盜罪│            │
│  │許      │無人居住之│金新臺幣5000│        │        │            │
│  │        │「鑫鴻彩券│元          │        │        │            │
│  │        │行」      │            │        │        │            │
├─┼────┼─────┼──────┼────┼────┼──────┤
│三│97年6 月│桃園縣中壢│著手搜取財物│乙○○  │刑法第  │有期徒刑參月│
│  │15日    │市○○路  │後無所獲而未│        │320 條第│            │
│  │        │249 號「金│遂          │        │3 項、第│            │
│  │        │吉林投注站│            │        │1 項竊盜│            │
│  │        │」        │            │        │未遂罪  │            │
└─┴────┴─────┴──────┴────┴────┴──────┘


司法院資訊處製作；財團法人民間司法改革基金會備份。
